臺灣高雄地方法院刑事判決　　　　　　　　　　　　九十一年度交易字第一二號
　　公　訴　人　臺灣高雄地方法院檢察署檢察官
　　被　　　告　丙○○
右列被告因過失致死等案件，經檢察官提起公訴（九十年度偵字第二一一六五、二一
八六五、二二八二五號），本院判決如左：
    主  文
丙○○因過失致人於死，處有期徒刑肆月，如易科罰金，以參佰元折算壹日。
    事  實
一、丙○○考領有重型機車駕駛執照，於民國九十年十月三十一日十八時三十分許，
    騎乘車號ＬＥＮ—六０八號重型機車，沿高雄市○○路東往西方向行駛，途經德
    民路九九四號前時，本應注意車前狀況，隨時採取必要之安全措施，以避免道路
    交通事故之發生，且當時天候晴、夜間有照明、路面乾燥、無缺陷、亦無障礙物
    、視距良好，依其智識能力並無何不能注意之情事，竟疏未注意車前狀況，適有
    甲○○○亦疏未注意確無來車即徒步牽腳踏車後載刑文帥自南向北穿越德民路（
    該處未設有行人穿越道，亦非禁止穿越之路段），二車因而發生碰撞，致甲○○
    ○受有胸部挫傷併右側肋骨骨折、血胸、右膝挫傷、頭部外傷及右前臂挫傷之傷
    害，刑文帥則摔落地面，經送醫救治後，延至同日十九時四十五分許不治死亡。
二、案經甲○○○、乙○○訴由高雄市政府警察局楠梓分局報告台灣高雄地方法院檢
    察署檢察官偵查起訴。
    理  由
一、訊據被告丙○○對於右揭時地騎乘機車，因疏未注意車前狀況而撞及徒步牽腳踏
    車橫越馬路之告訴人甲○○○，致告訴人甲○○○受有胸部挫傷併右側肋骨骨折
    、血胸、左膝挫傷、頭部外傷、右前臂挫傷之傷害，坐在腳踏車上之刑文帥則摔
    落地面，經送醫急救仍於同日十九時四十五分許不治死亡之事實，均坦認在卷，
    並有道路交通事故調查報告表、告訴人甲○○○之診斷證明書各一份、現場相片
    八張附卷可稽，而被害人刑文帥因本件車禍事故致腦部外傷併顱骨凹陷性骨折、
    重度腦挫傷及左下肢挫傷而不治死亡之事實，亦經臺灣高雄地方法院檢察署檢察
    官督同法醫師相驗明確，並有相驗屍體證明書、驗斷書及刑文帥之診斷證明書各
    一份在卷為憑，是被告上開自白堪信為真實。
二、按駕駛人應注意車前狀況，並隨時採取必要之安全措施，道路交通安全規則第九
    十四條第三項定有明文，是被告駕車自應注意上述道路交通安全規則所規定之義
    務，且其考領有重型機車駕駛執照，有卷附之道路交通事故調查報告表可按，對
    上開規定亦不得諉為不知。又本件事故發生時天候晴、夜間有照明、路面乾燥、
    無缺陷、亦無障礙物、視距良好，有前揭道路交通事故調查報告表及現場相片可
    按，依被告之智識能力復無何不能注意之情事，竟疏未注意警戒車前動態，並採
    取適當、必要之閃避或煞車等安全措施，致肇事使告訴人甲○○○受傷、被害人
    刑文帥受重創而不治死亡，其就本件車禍事故之發生確應負過失責任甚明，告訴
    人甲○○○所受之傷害及被害人刑文帥之死亡，與被告之過失行為間顯有相當因
    果關係。再按行人在未設有行人穿越道亦非禁止穿越之路段穿越道路時，應注意
    左右無來車，始可小心迅速穿越，道路交通安全規則第一百三十四條第五款定有
    明文，此亦為告訴人甲○○○應注意並能注意之義務，告訴人甲○○○竟疏未注
    意確無來車，即徒步牽腳踏車後載被害人刑文帥驟然自南向北穿越德民路，亦有
    前揭證據足資左憑，是告訴人甲○○○對於本件道路交通事故之發生亦與有過失
    ，且過失情節較被告之過失情節為重，惟此仍不得解免被告過失罪責。此外，本
    件道路交通事故經送鑑定結果，亦認：告訴人甲○○○穿越道路時未注意確無來
    車致肇事，為本件交通事故之肇事主因，被告疏未注意車前狀況，為肇事次因，
    有高雄市政府建設局車輛行車事故鑑定委員會九十一年一月十七日高市車鑑字第
    ０九一００００三一七號函暨所附之高市鑑字第九０一二０二三號鑑定意見書、
    高雄市車輛行車事故覆議鑑定委員會九十一年五月六日九一高市覆字第四九二號
    函各一份為憑。綜上，本件事證明確，被告犯行已堪認定，應依法論科。
三、本件被告騎乘機車肇事致告訴人甲○○○受傷、被害人刑文帥人死亡，核其所為
    係犯刑法二百八十四條第一項過失傷害罪及同法第二百七十六條第一項之過失致
    人於死罪。被告以一行為而觸犯上開二罪，為想像競合犯，應依刑法第五十五條
    規定，從一重之過失致人於死罪處斷。又按汽車駕駛人在快車道依規定駕車行駛
    ，因行人或慢車不依規定，擅自進入快車道，而致人受傷或死亡，應法應負刑事
    責任者，減輕其刑，道路交通管理處罰條例第八十六條第二項定有明文，而所謂
    「依規定」係指依道路交通安全規則行車，及行車時未違反道路交通處罰條例有
  關處罰條文，於此情形，應減輕其刑，例如：駕駛人並未違規，僅因疏未警戒前
    方而肇事，即可適用本條減輕其刑之規定。有台灣高等法院暨所屬法院六十六年
    度法律座談會刑事類第七五號可資參考。又本件交通事故之發生地點在快車道上
    ，被告在快車道依規定以時速四十公里之速度駕車行駛，並未超速行駛，而告訴
    人即行人甲○○○未依規定擅自進入快車道，致告訴人甲○○○受傷、被害人刑
    文帥死亡，應依道路交通管理處罰條例第八十六條第二項規定，減輕其刑。爰審
    酌被告騎乘機車，竟未注意相關交通安全之規定，終至肇事致人於死、致人受傷
    ，造成無可挽救之遺憾，並使被害人家屬痛失至親，犯罪所生危害甚重，惟核其
    素行尚佳，有台灣高等法院被告全國前案紀錄表在卷可憑，告訴人甲○○○為本
    件車禍事故之肇事主因，及被告犯後又坦承犯行，態度良好等一切情事，酌情量
    處如主文所示之刑，並諭知易科罰金之折算標準，以資懲儆。
據上論斷，應依刑事訴訟法第二百九十九條第一項前段，刑法第二百七十六條第一項
、第二百八十四條第一項、第五十五條、第四十一條第一項，道路交通管理處罰條例
第八十六條第二項，罰金罰鍰提高標準條例第一條前段、第二條，判決如主文。
中      華      民      國    九十一    年      五      月    三十一    日
                                  臺灣高雄地方法院交通法庭
                                        法  官  黃  悅  璇
右正本證明與原本無異。
如不服本判決，應於判決送達後十日內，向本院提出上訴狀。
                                        書記官  沈      蘊
中    華    民    國      九十一      年      六      月      三      日
附錄法條：
刑法第二百七十六條第一項
因過失致人於死者，處二年以下有期徒刑、拘役或二千元以下罰金。
